【裁判字號】    97,訴,313
【裁判日期】    970430
【裁判案由】    違反毒品危害防制條例
【裁判全文】
臺灣雲林地方法院刑事判決               97年度訴字第313號
公  訴  人  臺灣雲林地方法院檢察署檢察官
被      告  甲○○
                      號
上列被告因違反毒品危害防制條例案件，經檢察官提起公訴（97
年度毒偵字第320 號），於準備程序進行中，被告就被訴事實為
有罪之陳述，經本院告知簡式審判程序意旨，並聽取公訴人、被
告之意見後，本院合議庭裁定由受命法官獨任依簡式審判程序審
理，判決如下：
    主  文
甲○○施用第壹級毒品，累犯，處有期徒刑玖月。
    事實及理由
壹、程序方面：
    本件係經被告甲○○於準備程序期日為有罪之陳述，而經本
    院合議庭裁定由受命法官獨任以簡式審判程序加以審理，則
    依據刑事訴訟法第273條之2、同法第159條第2項之規定，不
    適用傳聞法則有關限制證據能力之相關規定；並得依同法第
    310條之2之準用同法第454 條之規定製作略式判決書，依法
    僅需記載犯罪事實、證據名稱及應適用之法條，並得以簡略
    方式為之，如認定之犯罪事實、證據及應適用之法條，與檢
    察官聲請簡易判決處刑書或起訴書之記載相同者，得引用之
    ，合先敘明。
貳、實體方面：
一、犯罪事實：
  (一)甲○○前於民國90年初，因一犯施用第一級毒品案件，經本
    院裁定送觀察、勒戒後，認無繼續施用毒品之傾向，由臺灣
    雲林地方法院檢察署檢察官於90年2月5日以90年度毒偵字第
    101 號為不起訴處分確定；又因二犯施用第一級毒品案件，
    經臺灣彰化地方法院裁定送觀察、勒戒後，認無繼續施用毒
    品之傾向，於90年9月7日執行完畢出勒戒所，並由臺灣彰化
    地方法院檢察署檢察官於同日以90年度毒偵緝字第468 號為
    不起訴處分確定。復因施用第一級毒品案件，經本院於94年
    8 月31日以94年度訴字第370號判決判處有期徒刑1年；及因
    竊盜案件，經本院於94年12月19日以94年度易字第385 號判
    決判處有期徒刑5 月確定；及因施用第二級毒品案件，經本
    院斗六簡易庭於95年4月18日以95年度六簡字第209號判決判
    處有期徒刑4月確定，前開3案嗣經法院裁定其應執行有期徒
    刑1年8月確定，於95年8月22日縮短刑期假釋出獄（96年3月
    21日縮刑期滿），惟於假釋期間之96年2月7日及同年3月8日
    再犯施用第一級毒品罪各1次，經本院於96年5月31日以96年
    度訴字第266 號判決判處應執行有期徒刑1年2月確定，前開
    假釋亦經法務部於96年8月9日撤銷，並由臺灣雲林地方法院
    檢察署檢察官以其所犯上開有期徒刑1年、5月、4 月之罪符
    合中華民國96年罪犯減刑條例規定而聲請減刑，經本院以97
    年度聲減字第3號裁定減刑為應執行有期徒刑9月確定後，已
    無須執行殘刑而於96年7月16日視為執行完畢。
  (二)詎甲○○仍不知悛悔，復基於施用第一級毒品之犯意，於96
    年11月19日中午某時許，在雲林縣古坑鄉○○村○○路40巷
    18弄4 號住處，以將毒品海洛因置於注射針筒摻水注射血管
    方式，施用第一級毒品海洛因1 次。嗣於96年11月21日中午
    12時15分許，在雲林縣元長鄉○○路濟美宮，因涉竊盜罪嫌
    為警查獲，經帶回調查並得其同意採集尿液送驗，檢出毒品
    嗎啡陽性反應，而悉上情。
二、證據名稱：
  (一)雲林縣警察局虎尾分局查獲毒品嫌犯尿液送檢真實姓名登記
    簿。
  (二)台灣檢驗科技股份有限公司96年12月4 日之濫用藥物尿液檢
    驗報告。
  (三)臺灣雲林地方法院檢察署90年度毒偵字第101 號檢察官不起
    訴處分書、臺灣彰化地方法院檢察署90年度毒偵緝字第468
    號檢察官不起訴處分書、本院94年度訴字第370 號刑事判決
    、刑案資料查註紀錄表、全國施用毒品案件紀錄表、矯正簡
    表等。
  (四)被告於本院審理中之自白。而被告前開自白核與上開積極證
    據相吻合，應與事實相符，可予採信。
三、論罪科刑之理由：
  (一)按毒品危害防制條例於92年7月9日修正公布，自93年1月9日
    施行，其中第20條、第23條將施用毒品之刑事處遇程序，區
    分為「初犯」及「5年內再犯」、「5年後再犯」；依其立法
    理由之說明：「初犯」，經觀察、勒戒或強制戒治後，應為
    不起訴處分或不付審理之裁定；經觀察、勒戒或強制戒治執
    行完畢釋放後，「5 年內再犯」者，因其再犯率甚高，原實
    施之觀察、勒戒及強制戒治既已無法收其實效，爰依法追訴
    或裁定交付審理；至於經觀察、勒戒或強制戒治執行完畢釋
    放後，「5 年後再犯」者，前所實施之觀察、勒戒或強制戒
    治已足以遮斷其施用毒品之毒癮，為期自新及協助其斷除毒
    癮，仍適用「初犯」規定，先經觀察、勒戒或強制戒治之程
    序；從而依修正後之規定，僅限於「初犯」及「5 年後再犯
    」二種情形，始應先經觀察、勒戒或強制戒治程序；倘被告
    於5 年內已再犯，經依法追訴處罰，縱其第3次（或第3次以
    上）再度施用毒品之時間，在初犯經觀察、勒戒或強制戒治
    執行完畢釋放5年以後，已不合於「5年後再犯」之規定，且
    因已於「5 年內再犯」，顯見其再犯率甚高，原實施觀察、
    勒戒或強制戒治，已無法收其實效，即應依該條例第10條處
    罰。最高法院95年度第7 次刑事庭會議決議意旨可資參照。
    經查，被告前於90年初，因一犯施用第一級毒品案件，經法
    院裁定送觀察、勒戒後，認無繼續施用毒品之傾向，由臺灣
    雲林地方法院檢察署檢察官於90年2月5日以90年度毒偵字第
    101 號為不起訴處分確定；又於90年中，因二犯施用第一級
    毒品案件，復經法院裁定送觀察、勒戒後，認無繼續施用毒
    品之傾向，於90年9月7日出勒戒所，並由臺灣彰化地方法院
    檢察署檢察官於同日以90年度毒偵緝字第468 號為不起訴處
    分確定；復因自93年12月間某日起，迄至94年3月22日上午8
    時因施用第一級毒品，經本院於94年9 月16日以94年度訴字
    第370號判處有期徒刑1年確定，有臺灣高等法院被告前案紀
    錄表、本院94年度訴字第370 號刑事判決附卷可考，則本次
    檢察官起訴被告施用毒品之犯行係96年11月19日，雖距離前
    述不起訴處分之日已逾5 年，然揆諸前開說明，被告在初犯
    經不起訴處分之日後5 年內已有施用毒品之犯行，業經本院
    判決確定在案，已不合於「5年後再犯」之規定，且因於「5
    年內再犯」，顯見其再犯率甚高，原實施強制戒治，已無法
    收其實效，即應依毒品危害防制條例第10條第1 項處罰，檢
    察官就被告本案施用毒品之犯行提起公訴，自應由本院依法
    判決，合先敘明。
  (二)核被告所為，係犯毒品危害防制條例第10條第1 項施用第一
    級毒品罪。其持有海洛因之低度行為，應為施用之高度行為
    所吸收，不另論罪。
  (三)另按關於假釋出獄受刑人之減刑案件，依「中華民國九十六
    年罪犯減刑條例」第2條第2項規定逕予減刑後，將其減刑前
    已執行之刑期算入減刑後之刑期，致其刑期於96年7 月16日
    減刑條例施行日前已屆滿者，應以該96年7 月16日為假釋期
    滿執行完畢之日。而所謂減刑或定應執行刑結果假釋已於96
    年7月16日屆滿者，包括於96年7月16日減刑條例施行前即已
    屆滿及當日屆滿之情形，於96年7 月16日減刑條例施行前即
    已屆滿者，因涉及減刑條例施行日期之問題，一律以96年7
    月16日為屆滿日（最高法院87年度台非字第23號判決及法務
    部96年11月9 日法檢字第0960030823號函意旨參照）。查被
    告前有如犯罪事實欄(一)所示之前科紀錄及徒刑執行，其中被
    告於94、95年間，因施用第一級毒品、竊盜、施用第二級毒
    品案件，經法院分別判處有期徒刑1年、5月、4 月確定，嗣
    並經法院裁定應執行有期徒刑1年8月確定，經入監執行，於
    95年8月22日縮短刑期假釋出獄（96年3月21日縮刑期滿），
    惟因於假釋期間之96年2月7日及同年3月8日再犯施用第一級
    毒品罪各1次，經本院於96年5月31日以96年度訴字第266 號
    判決判處應執行有期徒刑1年2月確定，前開假釋亦經法務部
    於96年8月9日撤銷，並由臺灣雲林地方法院檢察署檢察官以
    其所犯上開有期徒刑1年、5月、4 月之罪符合中華民國96年
    罪犯減刑條例規定而聲請減刑，經本院以97年度聲減字第3
    號裁定減刑為應執行有期徒刑9 月確定後，已無須執行殘刑
    而於96年7 月16日視為執行完畢，此有卷附臺灣高等法院被
    告前案紀錄表及法務部96年8月9日法矯決字第0960030445號
    函在卷可憑。則本件被告假釋期滿日期為96年3 月21日，係
    於96年7 月16日中華民國96年罪犯減刑條例施行前即已屆滿
    ，揆諸上開規定，被告應執行之刑期，因中華民國96年罪犯
    減刑條例減刑之結果，已於96年7 月16日該條例施行之日視
    為執行完畢。從而，被告於96年11月19日為本件之犯行，顯
    係在前案執行完畢後5 年內，故意再犯本件有期徒刑以上之
    罪，自應構成累犯，應依刑法第47條第1 項規定加重其刑（
    臺灣高等法院96年度上易字第3008號刑事判決參照）。
  (四)爰審酌被告曾有多次施用毒品及竊盜前科，素行不佳，又前
    曾因施用毒品案件，業經觀察、勒戒之治療，並獲不起訴處
    分之寬典，並經多次因施用毒品而經法院判刑確定，卻未能
    徹底戒除施用毒品之惡習，仍一再施用毒品，足徵其沾染毒
    品甚深，戕害自身健康，漠視法令禁制，顯未見悔改之意，
    惟尚能坦承本件犯行，犯後態度尚佳，暨其犯罪動機、手段
    、對於公訴人當庭求處有期徒刑9 月表示同意等一切情狀，
    量處如主文所示之刑，以資懲儆。
、應適用之法條：
  (一)刑事訴訟法第273條之1第1項、第299條第1項前段、第310條
    之2、第454條第1項。
  (二)毒品危害防制條例第10條第1項。
  (三)刑法第11條前段、第47條第1項。
本案經檢察官江柏青到庭執行職務。
中    華    民    國    97    年    4     月    30    日
                  刑事第六庭    法  官  廖國勝
以上正本證明與原本無異。
如不服本判決，應於判決送達後10日內，向本院提出上訴狀。（
須附繕本）
                                書記官  李松坤
中    華    民    國    97    年    4     月    30    日
附錄本案論罪科刑法條全文：
毒品危害防制條例第10條：
施用第一級毒品者，處6月以上5年以下有期徒刑。
施用第二級毒品者，處3年以下有期徒刑。


司法院資訊處製作；財團法人民間司法改革基金會備份。
